臺灣高等法院臺中分院刑事判決
111年度上易字第486號

上  訴  人  
即  被  告  林正旺


上列上訴人即被告因竊盜案件，不服臺灣南投地方法院110年度
易字第235號中華民國111年4月7日第一審判決（起訴案號：臺灣
南投地方檢察署110年度偵字第3501、3812、3848號），提起上
訴，本院判決如下：
    主  文
上訴駁回。
    事  實
一、林正旺意圖為自己不法所有，基於竊盜之犯意，分別為下列
    行為：
  ㈠在位於南投縣○○市○○○街00號之寶雅國際股份有限公司南投○○
    分店內（下稱寶雅○○店）分別為下列犯行：
  ⒈於民國109年12月16日10時5分許，徒手拿取貨架上寶雅○○店
    經理伍真佩所管領之面膜2盒、俏正美BB PLUS B＋C糖衣錠1
    罐（80錠，價值新臺幣〈下同〉880元）後，將俏正美BB PLUS
     B＋C糖衣錠1罐放入背心右側口袋，僅將面膜2盒結帳即離去
    而得手。
  ⒉於109年12月22日18時1分許，徒手拿取貨架上伍真佩所管領
    之俏正美BB PLUS B＋C糖衣錠1罐（80錠，價值880元）後，
    將俏正美BB PLUS B＋C糖衣錠1罐放入背心右側口袋，未結帳
    離開賣場而得手。
  ⒊於109年12月23日12時13分許，徒手拿取貨架上伍真佩所管領
    之俏正美BB PLUS B＋C糖衣錠1罐（60錠，價值600元）後，
    將俏正美BB PLUS B＋C糖衣錠1罐放入背心右側口袋，未結帳
    離開賣場而得手。嗣經伍真佩於109年12月24日盤點店內商
    品，發現商品短缺並調閱結帳紀錄、監視錄影器，報警循線
    查獲上情。
  ㈡於110年6月3日19時20分許，在位於南投縣○○市○○路000號統
    一超商便利商店○○門市內（下稱統一○○店），徒手自貨架上
    拿取該店店長洪慈敏所管領之雪肌粹卸妝凝露1瓶（價值329
    元）後，將之置入隨身之背包內，並自冷藏庫內徒手拿取康
    貝特能量飲品2瓶後，僅將康貝特能量飲品2瓶結帳即行離去
    而得手。
二、林正旺、羅福生共同意圖為自己不法之所有，各基於竊盜之
    犯意聯絡，分別為下列行為：
  ㈠於110年6月7日20時9分許，在統一○○店內，先由林正旺自冷
    藏庫內徒手拿取該店店長洪慈敏所管領康貝特能量飲品2瓶
    後，及由羅福生自貨架上徒手拿取0.3公升之紳藍純麥蘇格
    蘭威士忌1瓶（價值275元）及仕高利達金牌蘇格蘭威士忌1
    瓶（價值145元），並將其中1瓶交予林正旺置入自己褲子右
    側口袋中，然林正旺、羅福生僅將康貝特能量飲品2瓶結帳
    即行離去而得手。嗣經洪慈敏察覺有異，調閱店內監視器，
    而報警循線查獲上情。
  ㈡於110年6月5日2時17分許，由林正旺騎乘車牌號碼000-0000
    號普通重型機車搭載羅福生前往位於南投縣○○市○○路000號
    小北百貨○○店前，由羅福生為林正旺把風，林正旺徒手將該
    店主任何世方所管領置於上址商店騎樓內之晶工高級立扇16
    吋型號LV-1600藍色電風扇1臺（價值729元，已發還）束帶
    拔除後，取走該電風扇，嗣後並騎乘上開普通重型機車返回
    林正旺、羅福生位於南投縣○○市○○路000號4樓住處而得手；
    林正旺與羅福生隨後於同日2時28分許，承前犯意，由林正
    旺騎乘上開普通重型機車搭載羅福生再度前往上址小北百貨
    ○○店前，羅福生為林正旺把風，林正旺徒手將何世方所管領
    置於上址商店騎樓內之伊娜卡3D立體擺頭商業用扇16吋ST16
    72M黑色電風扇1臺（價值990元，已發還）束帶拔除後，取
    走該電風扇嗣後騎乘上開普通重型機車返回上址住處。嗣經
    何世方於109年6月5日3時許發覺電風扇不見，調閱店內監視
    器，而報警循線查獲上情。
三、案經伍真佩、寶雅國際股份有限公司（下稱寶雅公司）委由
    陳奇琳、洪慈敏、何世方訴由南投縣政府警察局南投分局報
    請臺灣南投地方檢察署檢察官偵查起訴。
    理  由
一、證據能力之說明：
  ㈠刑事訴訟法第159條之5規定：「被告以外之人於審判外之陳
    述，雖不符前4條（即第159條之1至第159條之4）之規定，
    而經當事人於審判程序同意作為證據，法院審酌該言詞陳述
    或書面陳述作成時之情況，認為適當者，亦得為證據。當事
    人、代理人或辯護人於法院調查證據時，知有第159條第1項
    不得為證據之情形，而未於言詞辯論終結前聲明異議者，視
    為有前項之同意」。立法意旨在於傳聞證據未經當事人之反
    對詰問予以核實，原則上先予排除。惟若當事人已放棄反對
    詰問權，於審判程序中表明同意該等傳聞證據可作為證據，
    或於言詞辯論終結前未聲明異議，基於尊重當事人對傳聞證
    據之處分權，及證據資料愈豐富，愈有助於真實發見之理念
    ，且強化言詞辯論主義，使訴訟程序得以順暢進行，上開傳
    聞證據亦均具有證據能力。本案以下所引用被告林正旺以外
    之人於審判外所為言詞或書面陳述之供述證據，迄本院言詞
    辯論終結前，檢察官、被告林正旺就該等證據之證據能力均
    未聲明異議，本院審酌該等證據作成時之情況，並無違法取
    證或其他瑕疵，認為適於作為本案認定事實之依據，依上開
    規定及說明，該等供述證據應具有證據能力。
  ㈡刑事訴訟法第159條至第159條之5有關傳聞法則之規定，乃對
    於被告以外之人於審判外之言詞或書面陳述之供述證據所為
    規範，至非供述證據之物證，或以科學、機械之方式，對於
    當時狀況所為忠實且正確之記錄，性質上並非供述證據，均
    應無傳聞法則規定之適用，如該非供述證據非出於違法取得
    ，並已依法踐行調查程序，即不能謂其無證據能力。本案以
    下所引用之非供述證據，並無證據證明有出於違法取得之情
    形，復經本院依法踐行調查程序，自具有證據能力。
二、認定事實所憑之證據及理由
　㈠上開事實欄一、㈠⒉⒊及一、㈡及事實欄二等之事實，業據被告
    林正旺於原審及本院準備程序與審理時坦承不諱（原審卷第
    176、230頁、本院卷第52、86至89頁），核與證人即告訴人
    伍真佩於警詢及偵查時之證述、證人即寶雅公司中區保安科
    組長陳奇琳、洪慈敏、何世方於警詢之證述均相符合（南投
    縣政府警察局南投分局投投警偵字第1100013479號卷〈下稱
    警卷一〉第6至9頁、南投縣政府警察局南投分局投投警偵字
    第1100013314號卷〈下稱警卷二〉第19至23頁、南投縣政府警
    察局南投分局投投警偵字第1100014112號卷〈下稱警卷三〉第
    9至13頁，臺灣南投地方檢察署110年度偵字第3501號卷〈下
    稱偵卷一〉第16至18頁），且有寶雅○○店、路口監視器影像
    擷取畫面39張、被告林正旺之全身照、黑白色帆布鞋照片4 
    張、統一○○店、路口監視器影像、警方密錄器影像擷取畫面
    及比對照片共42張、車輛詳細資料報表、南投縣政府警察局
    南投分局扣押筆錄暨扣押物品目錄表、贓物認領保管單各1
    份、小北百貨○○店暨路口監視器影像擷取畫面21張在卷可稽
    （警卷一第10至32頁、警卷二第25至57頁、警卷三第14至30
    頁），足認被告林正旺自白與事實相符，應可採信。本案事
    實欄一㈠⒉⒊及一㈡及事實欄二等之事證明確，被告林正旺此部
    分犯行堪以認定，應依法論科。
　㈡另就事實欄一㈠⒈部分，被告林正旺於原審固坦承有於事實欄
    一㈠⒈所載時間前往事實欄一㈠⒈所示寶雅○○店，並購買面膜2
    盒等情，惟矢口否認有何竊盜犯行，辯稱：我這次沒有拿等
    語；其原審辯護人為其辯護稱：寶雅○○店和解時只有跟被告
    林正旺索取2瓶價格，且沒有辦法提供其盤點資料，無法證
    明被告有竊取行為等語，惟查：
　⒈被告林正旺有於事實欄一㈠⒈所示時間前往事實欄一㈠⒈之寶雅○
    ○店，並購買面膜2盒等情，業據被告林正旺坦承在卷（原審
    卷第222頁、本院卷第52頁），核與告訴人伍真佩於偵查時
    之證述相符（偵卷一第16頁），且有寶雅○○店監視器影像擷
    取畫面9張在卷可查（警卷一第10至14頁），此部分事實，
    首堪認定。
　⒉又觀109年12月16日寶雅○○店監視器影像擷取畫面可知被告林
    正旺確實有在櫃位上拿取東西，並拿在右手上，之後再放入
    背心右側口袋，再拿面膜結帳之事實，此有寶雅○○店監視器
    影像擷取畫面7張在卷可參（警卷一第10至13頁），且觀被
    告林正旺坦承於109年12月22日及109年12月23日竊取俏正美
    BB PLUS B＋C糖衣錠畫面，均係在相同貨品架上拿取，且拿
    取均係相似之物，而與面膜形狀明顯不同，並用相同手法放
    入背心口袋，再佐以告訴人伍真佩於警詢及偵查中證稱：10
    9年12月24日盤點店內商品，發現有商品短缺，經調閱結帳
    紀錄，並無售出，故調閱影像發現一名男性偷取商品，離開
    店面時沒付帳離開，總共偷三次，第一次於109年12月16日
    、第二次於109年12月22日、第三次於109年12月23日；我們
    在12月11日前後有盤點，那次沒有商品有任何短缺，12月16
    日醫美部門的工作人員有注意有客人行為比較特殊，他在商
    品架前有拿取商品BB PLUS，之後客人離開之後在確認BB PL
    US有缺少，所以我們有調監視器看才發現是被告林正旺拿取
    商品卻未結帳等語（警卷一第6至7頁，偵卷第17至18頁），
    足認被告林正旺於109年12月16日確實有偷取俏正美BB PLUS
     B＋C糖衣錠1罐之事實，是被告林正旺原審辯護人辯稱寶雅
    沒有辦法提供其盤點資料而無法證明被告林正旺有竊取等語
    ，自不足採。又原審辯護人另辯稱寶雅○○店和解時只有跟被
    告林正旺索取2瓶價格等語，惟原審發函詢問寶雅○○店，寶
    雅○○店回函被告林正旺和解時只願意承認竊取2罐，惟和解
    金已足補償被竊損失，顯見寶雅○○店是認為和解金已補償被
    竊之損失，而非認被竊俏正美BB PLUS B＋C糖衣錠僅有2罐之
    事實；另從上開寶雅○○店監視器影像擷取畫面即可證明被告
    林正旺竊取之事實，是原審辯護人此部分辯解亦不足採。　
    　
　⒊綜上，本案事實欄一㈠⒈事證明確，被告林正旺及其原審辯護
    人上開所辯均不可採，被告林正旺如事實欄一㈠⒈竊盜犯行亦
    堪以認定，同應依法論科。
三、論罪科刑
　㈠核被告林正旺就事實欄一、二所為，均係犯刑法第320條第1
    項竊盜罪。至於原審公訴檢察官補充理由書就被告林正旺所
    犯如事實欄二㈡部分雖更正係涉犯刑法第321條第1項第3款攜
    帶兇器之加重竊盜罪嫌（起訴書原認涉犯刑法第320條第1項
    竊盜罪嫌），惟被告林正旺與共犯羅福生就攜帶兇器部分均
    堅決否認；就被告林正旺部分，證人即共同被告羅福生雖於
    警詢時證稱：我們兩步行至小北百貨，因電風扇用束火綁住
    ，林正旺用剪刀剪開束帶後，徒手偷了電風扇等語（警卷三
    第7頁），惟其於原審審理時改證稱：束帶是塑膠做的，我
    站遠遠的沒有看到，我想說他沒有剪刀的話也沒有辦法將束
    帶打開；剪刀的部分，是我自己想的，我沒有看到剪刀等語
    （原審卷第121、220頁），並觀小北百貨○○店監視器影像擷
    取畫面，可知共同被告羅福生係被告林正旺已取得電風扇時
    才走近被告林正旺，顯見共同被告羅福生是自己猜想被告林
    正旺有攜帶剪刀並使用等情，再觀小北百貨○○店監視器影像
    擷取畫面，亦無法看出被告林正旺是否使用剪刀破壞束帶，
    基於罪疑唯輕原則，應為被告林正旺有利認定，而論以刑法
    第320條第1項普通竊盜罪；即原審公訴檢察官補充理由書意
    旨認被告林正旺與共犯羅福生就事實欄二㈡部分係犯刑法第3
    21條第1項第3款攜帶兇器之加重竊盜罪，雖有未洽，惟因法
    院所認定之事實與起訴基本事實同一，應由法院逕行變更起
    訴法條並審理。
　㈡被告林正旺、共同被告羅福生就事實欄二之犯行，均具有犯
    意聯絡及行為分擔，皆應論以共同正犯。　
　㈢被告林正旺、共同被告羅福生就事實欄二㈡之所為，犯罪目的
    同一，係於密切接近之時間，在同一地點陸續竊取小北百貨
    ○○店之財物，各行為之獨立性極為薄弱，依一般社會健全觀
    念，在時間差距上，難以強行分開，在刑法評價上，以視為
    數個舉動之接續施行，應論以接續犯之一罪。
　㈣被告林正旺就事實欄一及事實欄二，共6次竊盜犯行，犯意各
    別，行為互殊，應予分論併罰。
　㈤被告林正旺前因殺人案件，於71年4月30日判決確定，於72年
    5月4日入監，並於108年12月12日因徒刑執行完畢出監，此
    有臺灣高等法院被告前案紀錄表1份在卷足參（原審卷第13
    至24頁），被告林正旺受有期徒刑執行完畢後，5年以內故
    意再犯本件上開罪名，已符累犯要件，惟審酌殺人罪與竊盜
    罪間，犯罪型態、原因、侵害法益及社會危害程度迥異，罪
    質不同，若以累犯加重不符罪刑相當原則、比例原則，故認
    毋庸依刑法第47條第1項規定，加重其刑，附此敘明。
四、原審以被告林正旺本案之前揭事證明確，並審酌被告林正旺
    不思循正當途徑獲取財物，企圖不勞而獲，而為上開數次竊
    行，顯欠缺尊重他人財產權之觀念，所為殊非可取；並考量
    被告林正旺於原審就事實欄一㈠⒉⒊、㈡及事實欄二坦承犯行，
    以及被告林正旺與寶雅○○店、統一○○店及小北百貨○○店均達
    成和解並已賠償，有小北百貨○○店與被告林正旺之和解書影
    本1份、寶雅南投○○店電子發票證明聯暨交易明細影本各2份
    、寶雅南投○○店與被告林正旺之和解書影本1份、統一○○店
    電子發票證明聯影本2份、統一○○店與被告林正旺之和解書
    各1份、統一○○店電子發票存根聯影本各1份在卷可參（原審
    卷第65、75、77、79、81至83、85、129、131、133頁），
    被告林正旺犯後態度尚可；並審酌被告林正旺犯罪之手段、
    所竊財物之種類、價值高低；兼衡其於原審審理時自述大學
    畢業之智識程度、須扶養配偶之家庭狀況等一切情狀（原審
    卷第232頁），分別就被告林正旺所犯各罪量處如原審判決
    主文第一項所示之刑，並均諭知易科罰金之折算標準，暨定
    其等應執行之刑及就所定應執行之刑諭知易科罰金之折算標
    準。再就沒收部分論以：按犯罪所得，屬於犯罪行為人者，
    沒收之。但有特別規定者，依其規定；又犯罪所得已實際合
    法發還被害人者，不予宣告沒收或追徵；宣告前二條之沒收
    或追徵，有過苛之虞、欠缺刑法上之重要性、犯罪所得價值
    低微，或為維持受宣告人生活條件之必要者，得不宣告或酌
    減之。刑法第38條之1第1項、第5項、第38條之2第2項分別
    定有明文。經查，被告林正旺與共犯羅福生共同竊取晶工高
    級立扇16吋型號LV-1600藍色電風扇1臺及伊娜卡3D立體擺頭
    商業用扇16吋ST1672M黑色電風扇1臺均已發還告訴人何世方
    ，此有贓物認領保管單1份可佐（警卷三第19頁），依刑法
    第38條之1第5項規定，不予宣告沒收或追徵。又敘明被告林
    正旺竊得俏正美BB PLUS B＋C糖衣錠3罐、雪肌粹卸妝凝露1
    瓶以及被告林正旺與共犯羅福生共同竊得紳藍純麥蘇格蘭威
    士忌1瓶及仕高利達金牌蘇格蘭威士忌1瓶，為被告林正旺與
    共犯羅福生犯罪所得，惟被告林正旺如前述已與寶雅○○店、
    統一○○店達成和解並賠償，各和解金額已足或超過上開犯罪
    所得之價值，若再予宣告沒收或追徵，將致被告林正旺遭重
    複剝奪而有過苛之虞，爰依刑法第38條之2第2項規定，就被
    告林正旺此部份犯罪所得，均不予宣告沒收或追徵等情。經
    核其認事用法，並無違誤，量刑亦屬妥適，被告林正旺提起
    上訴未提出有利之證據及辯解，徒以原審量刑過重，而指摘
    原判決不當云云。惟按刑之量定，係實體法上賦予法院得自
    由裁量之事項，倘其未逾越法律所規定之範圍，又未明顯違
    背正義，即不得任意指摘為違法。本件原審量刑時，已依刑
    法第57條各款之規定審酌被告之上開一切情狀，而量處罪刑
    ，經核原審並未逾越法律所規定之範圍，又無明顯違背正義
    ，被告林正旺執前詞指摘原判決不當，其上訴無理由，應予
    駁回。
據上論斷，應依刑事訴訟法第368條，判決如主文。　　
本案經檢察官林孟賢提起公訴，檢察官謝名冠到庭執行職務。
中　　華　　民　　國　  111　　年　　7　　月　　14　　日
            刑事第七庭  審判長法  官  梁  堯  銘
                              法  官  羅  國  鴻
                              法  官  張  智  雄
以上正本證明與原本無異。
不得上訴。
                              書記官  江  玉  萍
　　　　　　　　　　　　　　　
中　　華　　民　　國　　111 　年　　7 　　月　　14　　日
附錄本案論罪科刑法條：
中華民國刑法第320條
意圖為自己或第三人不法之所有，而竊取他人之動產者，為竊盜
罪，處5年以下有期徒刑、拘役或50萬元以下罰金。
意圖為自己或第三人不法之利益，而竊佔他人之不動產者，依前
項之規定處斷。
前二項之未遂犯罰之。